臺灣臺北地方法院民事裁定
111年度國小抗字第4號
抗  告  人  蔣敏洲  
相  對  人  司法院  
法定代理人  許宗力  

上列當事人間請求國家賠償事件，抗告人對於民國111年3月30日
本院臺北簡易庭所為111年度北國小字第7號裁定提起抗告，本院
裁定如下：
    主  文
原裁定廢棄。
抗告費用新臺幣1,000元由相對人負擔。
    理  由
一、按依本編規定，應為抗告而誤為異議者，視為已提起抗告；
    應提出異議而誤為抗告者，視為已提出異議，為民事訴訟法
    第495條所明定。本件抗告人對於本院臺北簡易庭111年度北
    國小字第7號裁定（下稱原裁定）聲明不服，應為提起抗告
    而誤為提出異議（見本院卷第13頁），揆諸前揭規定，視為
    已對原裁定提起抗告，合先敘明。
二、抗告意旨略以：抗告人已於民國111年3月16日補正國家賠償
    請求書，原裁定仍以未補正，不合程式而駁回，有違常理適
    法之疑，且抗告人非不得於準備庭時補齊相關補正資料，本
    件應續行事實審理，爰提起抗告，請求廢棄原裁定等語。
三、按原告之訴，起訴不合程式或不備其他要件者，法院應以裁
    定駁回之，但其情形可以補正者，審判長應定期間先命補正
    ，民事訴訟法第249條第l項第6款定有明文，此項規定於國
    家賠償之訴適用之，為國家賠償法第12條所明定。次按，依
    國家賠償法請求損害賠償時，應先以書面向賠償義務機關請
    求之，必賠償義務機關拒絕賠償，或自提出請求之日起逾30
    日不開始協議，或自開始協議之日起逾60日協議不成立時，
    請求權人始得提起損害賠償之訴，國家賠償法第10條第l項
    、第ll條第l項亦有明文。又依國家賠償法請求損害賠償時
    ，應先以書面向賠償義務機關請求，並於起訴時提出該機關
    逾期不協議、協議不成立或拒絕賠償之證明文件，此為訴權
    存在必備之要件（國家賠償法第10條第1項及該法施行細則
    第37條)，並為法院應依職權調查之事項（最高法院85年度
    台上字第2552號裁判意旨參照）。
四、經查，抗告人於111年2月18日提起本件國家賠償訴訟，請求
    相對人為國家賠償，經原審於111年3月7日裁定命抗告人補
    正起訴前已經書面向賠償義務機關請求，且經賠償義務機關
    拒絕理賠或協議不成立之證明書，嗣於111年3月30日以抗告
    人僅提出國家賠償請求書，但未提出起訴狀所述110年度賠
    字第5號拒絕賠償書，認其未補正起訴合法要件，遂裁定駁
    回抗告人之訴等情，業經核閱原審卷宗屬實。惟觀諸抗告人
    於原審所提111年2月18日民事起訴狀記載其於110年8月30日
    向國家賠償義務機關司法院遞狀國家賠償請求書及違法事證
    ，復於110年11月9日收受送達司法院拒絕賠償書（見原審卷
    第9頁），抗告人並於111年3月17日民事補正既陳報狀，再
    補正提出其於110年8月30日寄送與相對人之國家賠償請求書
    暨普通掛號函件執據（見原審卷第18至20頁），堪認抗告人
    謂其於起訴前業以書面向相對人請求國家賠償應可採信。復
    以抗告人於民事起訴狀及民事補正既陳報狀均有表明遭相對
    人拒絕賠償之拒絕賠償書之字號為110年度賠字第5號（見原
    審卷第9頁、第17頁），原審自得依職權為調查，卻仍逕以
    抗告人逾期未補正拒絕賠償書為由，裁定駁回其訴，即有未
    合。
五、綜上所述，原裁定以抗告人逾期未補正己對相對人踐行國家
    賠償法定前置程序之證明文件為由，認其起訴不備法定要件
    ，依民事訴訟法第249條第l項第6款規定，裁定駁回抗告人
    之訴，容有未洽。抗告人指摘原裁定不當，求予廢棄，非無
    理由，爰由本院予以廢棄，發回原審更為適當之處理。
六、據上論結，本件抗告為有理由，爰裁定如主文。 　　
中　　華　　民　　國　　111 　年　　7 　　月　　26　　日
                  民事第四庭  審判長 法  官  蔡政哲
                                     法  官  林承歆
                                     法  官  蕭涵勻
以上正本係照原本作成。
本裁定不得抗告。
中　　華　　民　　國　　111 　年　　7 　　月　　26　　日
                                     書記官  林立原